臺灣板橋地方法院刑事判決　　　　　　100年度交易字第882號
公　訴　人　臺灣板橋地方法院檢察署檢察官
被　　　告　汪福壽
上列被告因過失傷害案件，經檢察官提起公訴（100 年度調偵字
第58號），本院判決如下：
    主  文
汪福壽無罪。
    理  由
一、公訴意旨略以：被告汪福壽係營業大客車司機，為從事業務
    駕駛之人，於民國99年5 月21日13時40分許，駕駛車號Y3-3
    81號營業大客車，沿新北市○○區○○路往三重區方向行駛
    ，行經新北市○○區○○路560 號前之際，原應隨時注意兩
    車併行之間隔，並隨時採取必要之安全措施，而依當時天氣
    晴、日間自然光線、路面乾燥、無缺陷、無障礙物阻礙視線
    及視距良好等一切情狀，並無不能注意之情事，竟疏未注意
    及此，因前方有高嘉鴻騎乘車號MEQ-855 號機車欲左轉，被
    告為繞越該部機車，竟貿然往右偏向機車優先道，適告訴人
    陳英華騎乘車號767-GDG 號重型機車同向行駛於上開營業大
    客車右側，見狀閃避不及致其所騎乘之機車左後照鏡及其左
    手肘與被告所駕駛之上開營業大客車車身發生擦撞，告訴人
    因而人車倒地，受有下顎骨、雙上顎骨及左顴骨骨折、牙冠
    斷裂、牙齒斷掉落等傷害，因認被告涉犯刑法第284 條第2
    項前段之業務過失傷害罪嫌等語。
二、按犯罪事實應依證據認定之，無證據不得認定犯罪事實；又
    不能證明被告犯罪者，應諭知無罪之判決，刑事訴訟法第15
    4 條第2 項、同法第301 條第1 項分別定有明文。次按，告
    訴人之指訴，係以使被告判罪處刑為目的，故多作不利於被
    告之陳述，自不得以其指訴為被告犯罪之唯一證據。而現行
    刑事訴訟法並無禁止被害人於公訴程序為證人之規定，自應
    認被害人在公訴程序中具有證人適格（即證人能力），然被
    害人與一般證人不同，其與被告處於絕對相反之立場，其陳
    述之目的，在使被告受刑事訴追處罰，內容未必完全真實，
    證明力自較一般證人之陳述薄弱。故被害人縱立於證人地位
    而為指證及陳述，且其指證、陳述無瑕疵可指，仍不得作為
    有罪判決之唯一依據，應調查其他證據以察其是否與事實相
    符，亦即仍須有補強證據以擔保其指證、陳述之真實性，始
    得採為斷罪之依據（最高法院84年度臺上字第5368號、94年
    度臺上字第3326號、92年度臺上字第128 號判決意旨參考）
    。
三、本件公訴人認被告涉有業務過失傷害罪嫌，無非以被告之供
    述、告訴人之指訴、證人鄭介修、高嘉鴻、來致和之證述，
    以及道路交通事故現場圖、道路交通事故調查報告表、車禍
    現場及車損照片27張、監視錄影翻拍照片18張、車輛採證照
    片16張、臺灣省臺北縣區車輛行車事故鑑定委員會函、國泰
    綜合醫院診斷證明書、國泰醫療財團法人國泰綜合醫院、行
    政院衛生署臺北醫療急診病歷資料、行政院衛生署臺北醫院
    函、長庚醫療財團法人桃園長庚紀念醫院診斷證明書、國立
    臺灣大學醫學院附設醫院診斷證明書各1 份，為其主要論據
    。
四、訊據被告固不否認曾於上揭時間，駕駛車號Y3-381號營業大
    客車，沿新北市○○區○○路往三重區方向行駛，而行經新
    北市○○區○○路560 號之事實，惟堅詞否認有何業務過失
    傷害之犯行，辯稱：伊於案發當日確曾駕駛營業大客車行經
    新北市○○區○○路560 號，但過程不僅未與任何汽、機車
    發生擦撞，更是一路直行，從無駕車偏離車道而朝右側機車
    優先道偏移或跨越的情形，過程中亦未曾發現告訴人騎乘之
    機車在伊右側，而警方通知伊駕駛之車號Y3-381號營業大客
    車到場採證，因車號Y3-381號營業大客車為新車，車身毫無
    任何擦撞痕跡，伊懷疑是告訴人自己騎乘機車從後追上，硬
    要從營業大客車與路面邊緣間的縫隙進行超越，始不慎摔車
    而肇事，根本與伊無關，且依證人高嘉鴻之證詞，可能與告
    訴人發生擦撞的營業大客車，應非伊所駕駛之營業大客車，
    伊因無過失而可等語。
五、經查：
  (一)被告雖否認證人鄭介修於警詢所為陳述，以及告訴人、證人
    鄭介修於偵查中所為陳述之證據能力。但因證人鄭介修於警
    詢時明確證稱：伊於案發當日駕駛自用小客車沿新北市○○
    區○○路往三重方向行駛，前方為一台遊覽車，遊覽車右側
    還有一輛機車，後來機車突然往右倒，伊記得該遊覽車為紅
    色的雙層營業大客車，車號是Y3-381號等語（見板橋地檢署
    99年度他字第4361號偵查卷第37頁），與其於本院審理時證
    稱：「（問：是否記得遊覽車車牌號碼？）答：不記得了」
    、「（問：你在警局有無提到車牌？）答：我忘記了。警察
    有沒有問我，我都不記得了」、「（問：你在警局有說，該
    遊覽車車牌號碼是Y3-381號，且是雙層紅色，有無印象？）
    答：是，當時距離案發較近，所以記得，現在不記得了」等
    語（見本院卷第54頁），並不一致，而證人鄭介修於警詢所
    為之證述內容，乃釐清告訴人摔車時，被告是否正好駕駛營
    業大客車行駛在告訴人左側所必要，由於證人鄭介修係因目
    睹本件道路交通事故經過之民眾而經警方通知到案，證人鄭
    介修接受警詢時，距離案發當日，距離較近，記憶猶新，且
    未經其他利害關係人之請託、威脅、利誘或其他方式之干預
    ，而使其所為之陳述最接近真實，堪認其信用性已獲相當之
    確保，而具有特別可信之情況，本院因認證人鄭介修於警詢
    所為之陳述，符合刑事訴訟法第159 條之2 條所規定之傳聞
    法則之例外情形，而具有證據能力。另告訴人於99年7 月14
    日、99年8 月18日、100 年5 月5 日偵訊時所為之陳述，以
    及證人鄭介修於100 年6 月9 日偵訊時所為之陳述，因均係
    於檢察官面前所為，且由檢察官依法告知具結義務及偽證之
    處罰後，經具結後所為之證詞，此有證人結文及偵訊筆錄各
    4 份在卷可參（見板橋地檢署99年度他字第4361號偵查卷第
    22頁至第24頁、第60頁至第63頁、100 年度調偵字第58號偵
    查卷第31頁至第34頁、第37頁至第40頁），因被告並未舉證
    告訴人、證人鄭介修於上開偵查中所言，有何顯不可信之情
    狀，客觀上亦無任何證據顯示檢察官偵訊時有何不法取供情
    事，則依刑事訴訟法第159 條之1 第2 項規定，自應認告訴
    人、證人鄭介修於上開偵查中所為之陳述，亦均具有證據能
    力。
  (二)被告否認告訴人於警詢及偵查中所為陳述之證據能力。因告
    訴人於99年6 月15日警詢時所為之陳述（見板橋地檢署99年
    度他字第4361號偵查卷第29頁至第32頁），屬審判外之陳述
    ，核與刑事訴訟法第159 條之2 、之3 所規定之例外情形，
    均不相符，且無同法第159 條之5 所規定之例外情形，是依
    同法第159 條第1 項規定，告訴人於警詢中所為之陳述，應
    無證據能力。而告訴人於99年6 月30日偵查時所為之陳述（
    見板橋地檢署99年度他字第4361號偵查卷第3 頁至第4 頁）
    ，因未經具結，依刑事訴訟法第158 條之3 之規定，亦無證
    據能力。但告訴人上開於警詢、偵查中所為之陳述，仍非不
    得作為彈劾被告或告訴人所為陳述之可性信使用，附此敘明
    。
  (三)公訴人提出之道路交通事故現場圖、道路交通事故調查報告
    表、現場蒐證照片12張、國泰綜合醫院診斷證明書2 份、國
    泰醫療財團法人國泰綜合醫院99年9 月14日函檢附告訴人病
    歷資料、行政院衛生署臺北醫院100 年5 月12日函檢附告訴
    人病歷資料、長庚醫療財團法人桃園長庚紀念醫院99年12月
    9 日診斷證明書1 份、長庚醫療財團法人臺北長庚紀念醫院
    99年12月11日診斷證明書2 份（見板橋地檢署99年度他字第
    4361號偵查卷第26頁至第28頁、第45頁至第46頁、第7 頁至
    第8 頁、第85頁至第158 頁、100 年度調偵字第58號偵查卷
    第24頁至第29頁、第41頁至第43頁），固能證明告訴人於99
    年5 月21日13時40分許，騎乘車號767-GDG 號重型機車沿新
    北市○○區○○路往三重區方向行駛，行經新北市○○區○
    ○路560 號的機車優先道前，因某種原因而摔車，致受有下
    顎骨、雙上顎骨及左顴骨骨折、牙冠斷裂、牙齒斷掉落等傷
    害之事實，但不能證明告訴人之摔車原因，係因與其他車輛
    發生擦撞而重心不穩，以致摔車肇事，或係告訴人自己騎乘
    機車不慎於路面邊緣的緣石發生擦撞而肇事，換言之，上開
    證據不僅不足以證明告訴人係因騎乘機車過程中與被告駕駛
    之營業大客車發生擦撞而肇事，更不能證明告訴人騎乘之機
    車係因被告駕駛之營業大客車偏離原來行駛之車道，而朝右
    側機車優先道偏移或跨越以致發生擦撞而肇事。
  (四)證人即目睹告訴人摔車過程之民眾鄭介修雖於警詢中證稱：
    伊當日駕駛自用小客車沿新北市○○區○○路往三重方向行
    駛時，前方為一台遊覽車，遊覽車右側還有一輛機車，只看
    到機車突然往右倒，沒有看到該遊覽車與機車有無發生碰撞
    ，只看到機車倒在遊覽車的右後輪旁，我記得該遊覽車為紅
    色雙層的營業大客車，車號是Y3-381號等語（見板橋地檢署
    99 年 度他字第4361號偵查卷第37頁），固核與告訴人指認
    其摔車時，左側行駛的營業大客車為被告駕駛之車號Y3-381
    號營業大客車一節相符。但證人即案發當日在場見聞告訴人
    摔車受傷之民眾高嘉鴻卻證稱：伊當日騎乘車號MEQ-855 號
    機車搭載同事，沿新北市○○區○○路往三重方向，行駛至
    環河路與瓊林南路75巷之交岔路口，準備左轉瓊林南路75巷
    ，因對向車道來車甚多，伊因而在該交岔路口等候，等候期
    間，感覺有風壓，旋即一台遊覽車從其右後方行駛經過，接
    著伊聽到機車緊急煞車的聲音與撞擊聲，回頭就發現告訴人
    連同機車摔在路旁，伊與同事即下車前往攙扶告訴人，當時
    伊看到的遊覽車是綠色或青色的，不是本案車號Y3-381號營
    業大客車等語（見板橋地檢署99年度他字第4361號偵查卷第
    39頁至第41頁、本院卷第54頁反面至第56頁），是證人鄭介
    修、高嘉鴻等2 人就案發當日行駛經過告訴人左側的營業大
    客車，是否確為被告駕駛之車號Y3-381號營業大客車，彼此
    間之證述內容，相互矛盾。由於本件道路交通事故之發生，
    係在一剎那之間，證人鄭介修、高嘉鴻對於案發當時行駛在
    告訴人左側的營業大客車的車型顏色與車牌號碼，均有發生
    觀察或記憶錯誤之危險，無法單憑證人鄭介修之證詞，遽認
    案發當時行駛在告訴人左側的營業大客車即為被告駕駛之車
    號Y3-381號營業大客車。
  (五)雖依告訴人提供之監視錄影光碟予以翻拍之結果（見本院卷
    第18頁至第22頁），顯示被告駕駛車號Y3-381號營業大客車
    行駛經過新北市○○區○○路560 號前的1 公里處時，緊跟
    在後的是證人鄭介修所駕駛之車號50-2899 號自用小客車，
    而被告則騎乘車號767-GDG 號重型機車行駛在證人鄭介修之
    後方，此外，並未見到其他營業大客車行駛經過。但依證人
    即負責處理本件道路交通事故之警員陳彥閔於本院審理時證
    稱：監視錄影畫面，係從距離案發地點約1 公里外的監視器
    所擷取，伊看過該監視錄影畫面，案發當日除被告駕駛之車
    號Y3-381號營業大客車外，尚有其他營業大客車行駛經過，
    僅另一輛營業大客車是比被告駕駛之營業大客車更早行駛經
    過設置監視器之路口，至於另一輛營業大客車行駛經過多久
    之後，被告始駕駛之營業大客車行駛經過設置監視器之路口
    ，伊並沒有印象等語（見本院卷第36頁），則顯示案發當日
    除被告駕駛之營業大客車外，尚有其他營業大客車行駛經過
    新北市○○區○○路560 號。且依證人來致和於警詢證稱：
    伊當日騎乘機車沿新北市○○區○○路往三重方向行駛，目
    睹一部機車倒在路旁，有路人在一旁幫忙，路人請伊上前去
    追遊覽車，但伊看到有兩部遊覽車，一部是行駛環河路，另
    一部則是行駛疏洪道裡，伊係去追駛進疏洪道的那部遊覽車
    ，並以手機拍下該遊覽車的畫面，但因畫面不清楚，故在現
    場等候警方到場，提供警方相關資料，伊看到的雙層（VOLV
    O ）、車牌是紅色、車後顏色是紫色，就是警方調得之車號
    Y3-381號營業大客車無誤等語（見板橋地檢署99年度他字第
    4361號偵查卷第43頁），亦足以證明案發當日行經新北市○
    ○區○○路之營業大客車，非僅只被告駕駛之車號Y3-381號
    營業大客車一輛，尚有另一輛營業大客車亦曾在案發時間或
    接近案發時間，行駛經過新北市○○區○○路560 號，僅因
    證人來致和並未目睹告訴人摔車之過程，並不知路人要求其
    追趕之營業大客車究竟是仍行駛環河路的營業大客車，抑或
    已駛進疏洪道裡而由被告所駕駛之車號Y3-381號營業大客車
    ，而隨意挑選被告駕駛營業大客車，予以拍照存證。雖然新
    北市○○區○○路560 號之路段，僅設有單向一線車道與一
    線機車優先道，且車道寬約3 公尺、機車優先道寬約1.3 公
    尺，道路均非寬敞，此有道路交通事故現場圖1 份在卷可參
    ，汽車行駛於新北市○○區○○路，固因道路狹窄而難彼此
    超越，但由於監視器設置之地點，距離肇事地點尚有1 公里
    之遠，是否可能因另一輛營業大客車暫停路旁或轉彎繞至其
    他地點等原因，以致被告駕駛之車號Y3-381號營業大客車超
    越而行駛在另一輛營業大客車前方，證人鄭介修因而將另一
    輛營業大客車誤認為被告所駕駛之營業大客車，即非無疑。
    又或告訴人係騎乘機車行駛在另一輛營業大客車旁時，不慎
    摔車，僅因被告駕駛之營業大客車緊跟在後，證人鄭介修因
    而誤認告訴人係騎乘機車與被告駕駛之營業大客車併行期間
    而摔車倒地？換言之，案發當日，除被告駕駛之車號Y3-381
    號營業大客車行駛經過新北市○○區○○路560 號外，尚有
    一輛車號不詳之營業大客車，亦曾在極為接近的時間，行駛
    經過新北市○○區○○路560 號，以致於客觀上無法排除案
    發當日與告訴人騎乘機車併行之營業大客車，係被告所駕駛
    車號Y3-381號營業大客車以外之其他車輛。
  (六)退步言之，縱認告訴人騎乘機車行經新北市○○區○○路56
    0 號而摔車倒地時，行駛於告訴人左側之營業大客車即為被
    告所駕駛之車號Y3-381號營業大客車。因警方勘查被告駕駛
    之營業大客車結果，並未發現被告駕駛之營業大客車有任何
    刮擦的痕跡，此經證人陳彥閔到庭證述明確（見本院卷第37
    頁），並有臺北縣政府警察局新莊分局99年9 月16日函檢附
    勘查照片16張附卷可稽（見板橋地檢署99年度他字第4361號
    偵查卷第81頁至第84頁），告訴人亦陳稱：警察勘查結果沒
    有發現被告駕駛之營業大客車有撞擊點等語（見板橋地檢署
    99年度他字第4361號偵查卷第3 頁），致無從證明被告駕駛
    之營業大客車曾與告訴人的身體或告訴人騎乘之機車觸碰的
    事實。而證人鄭介修證稱：「我沒有看到他們兩車有無發生
    碰撞」、「至於機車摔倒有無跟那台遊覽車發生碰撞，我也
    不知道」等語（見板橋地檢署99年度他字第4361號偵查卷第
    37頁、本院卷第53頁反面），以及證人高嘉鴻證稱：「不久
    就有一部遊覽車從我的右後行駛而過，在遊覽車行駛經過我
    時就聽到約1 至2 秒間的唧聲，我就向右邊轉過頭去罵遊覽
    車，接著我就看到我的右手邊有一部機車，我看到機車橫躺
    在路緣上」、「看到一台遊覽車從我旁邊開過去，之後我就
    聽到煞車聲音及撞擊聲，我就看到機車倒地」、「煞車是指
    機車急煞的聲音」、「（問撞擊聲是指什麼？）答：我無法
    分辨」（見板橋地檢署99年度他字第4361號偵查卷第40頁、
    本院卷第54頁反面至第55頁），亦僅能證明告訴人騎乘機車
    倒地時，有一輛營業大客車從旁行駛而過，亦均不能證明被
    告駕駛之營業客車曾與告訴人或告訴人騎乘之機車發生碰撞
    或擦撞之事實。此外，證人來致和並未目睹告訴人騎乘機車
    摔倒之過程，而監視器係裝設在距離肇事地點約1 公里以外
    的地方，並未拍攝或紀錄告訴人騎乘機車摔倒在地之前，曾
    與其左側的營業大客車發生擦撞的過程，是證人來致和之證
    詞與卷內的監視錄影光碟或監視錄影翻拍照片，亦均不足以
    佐證被告駕駛之營業大客車曾與告訴人或告訴人騎乘之機車
    發生擦撞。從而，除告訴人單一之指訴外，客觀上並無任何
    其他證據得以佐證被告駕駛之營業大客車曾與告訴人或告訴
    人騎乘之機車發生擦撞的事實。
  (七)告訴人就其何以騎乘機車行駛於環河路的過程中倒地受傷一
    節，先於99年7 月14日偵訊時陳稱：「當時環河路上是一個
    車道一來一往，我騎在機車道上，靠右邊騎，被告駕駛遊覽
    車跟我同方向，剛開始我騎車騎在他後面，後來我從右邊機
    車道超車，我的車速大概50、60公里，他大概40、50公里，
    我超車超到一半，他的遊覽車突然往右靠，我的機車左後照
    鏡跟我的左手肘撞到對方的遊覽車，但我不清楚撞到何處」
    、「被撞到後我還沒摔倒，往右前行，到大概10幾公尺，後
    來我就一直沿著旁邊的花圃騎，後來我一直往右邊花圃騎，
    就跌倒了」等語（見板橋地檢署99年度他字第4361號偵查卷
    第22頁），而於同年8 月18日偵訊時，則陳稱：「我被撞到
    的地方是我左邊後照鏡，撞到遊覽車的塑膠邊條（如卷附照
    片遊覽車窗戶黑色塑膠框邊條），撞倒之後我往右手邊花圃
    沿路擦撞右邊花圃」、「我的左手手肘有被遊覽車撞倒，遊
    覽車是擦到我的左手手肘，我的手肘跟遊覽車只是擦到，但
    我的手沒有受傷」等語（見板橋地檢署100 年度調偵字第
    4361號偵查卷第60頁至第61頁），嗣於本院審理時改稱：「
    1 公里之前我在遊覽車的後方，在1 公里的過程，我慢慢接
    近，然後形成並行的狀態，後來是被告突然往右撇，我就被
    他撞到了」等語（見本院卷第58頁），是告訴人不僅就其案
    發當日是否為超越前方的營業大客車，而欲從營業大客車與
    路面邊緣之間的狹窄空間進行超越，前後供述不一，就其手
    肘與機車後照鏡係與營業大客車何部位發生擦撞，先是表示
    不清楚，卻能相隔1 個月後，指證是與營業大客車窗戶框邊
    的黑色塑膠邊條發生擦撞，而與人的記憶通常會隨時間之消
    逝而漸趨模糊的情形迥異，告訴人顯係為說明何以其有與營
    業大客車發生擦撞，身上確未因而受有任何傷勢，以及被告
    駕駛之營業大客車外觀並無任何擦撞痕跡之質疑，始指認擦
    撞位置係不容易產生痕跡的車窗框邊之塑膠邊條，則其指認
    曾與被告駕駛之營業大客車發生擦撞乙節，真實性如何，自
    然啟人疑竇。再觀諸板橋地檢署99年度他字第4361號偵查卷
    第82頁之勘查照片，顯示被告騎乘機車的後照鏡位置，低於
    被告所駕駛營業大客車車窗框邊之塑膠邊條，兩者間之距離
    約有數公分的差距，而同卷第46頁之道路交通事故現場蒐證
    照片，顯示肇事路段並無任何隆起之情形，告訴人騎乘機車
    之左後照鏡如與被告駕駛之營業大客車發生擦撞，擦撞部位
    應無可能是位於車窗框邊的塑膠邊條，足認告訴人前揭指證
    ，並非事實。此外，依告訴人之指訴，被告係駕駛營業大客
    車期間，突然朝右偏移行駛，始擦撞其左手肘與機車的左後
    照鏡，則以被告駕駛之營業大客車重量加計其行駛之速度，
    突然朝右與告訴人之左手肘擦撞，告訴人所承受之力量，應
    非輕微，豈有可能身體毫無傷勢之理？且板橋地檢署99年度
    他字第4361號偵查卷第46頁之道路交通事故現場蒐證照片，
    顯示告訴人所騎乘之機車，左後照鏡並無任何因擦撞而歪斜
    、鬆動或扭曲之跡象，顯與一般機車後照鏡遭物體擦撞或碰
    撞後，會產生鏡子位置歪斜或偏移之情形不同，益證告訴人
    指稱其騎乘之機車左後照鏡曾與被告駕駛之營業大客車發生
    擦撞一節，並非事實。
  (八)告訴人於99年7 月14日偵訊時陳稱：「被撞到後我還沒摔倒
    ，往右前行，到大概10幾公尺，後來我就一直沿著旁邊的花
    圃騎，後來我一直往右邊花圃騎，就跌倒了」等語（見板橋
    地檢署99年度他字第4361號偵查卷第22頁），以及於99年6
    月15日警詢時陳稱：「該部遊覽車跨越機車道就向我的方向
    靠過來，與我發生碰撞；碰撞後我人車還未倒地，但是因為
    該部遊覽車與我發生碰撞，導致我的人與機車被遊覽車夾在
    路緣緣石的中間，再來我的機車就一直擦撞路緣的緣石」等
    語（見同上偵查卷第30頁），倘若告訴人確曾與被告駕駛之
    營業大客車發生擦撞，豈有可能維持機車繼續直行10幾公尺
    而不倒地？如果告訴人於發生擦撞後，依然能繼續維持機車
    直行10幾公尺，應可證明其與身旁的營業大客車擦撞，對其
    操控機車，並不生任何的影響，則其事後摔車倒地，即難認
    與行駛經過其身旁的營業大客車具有關連，而應係其他原因
    所致。至於被告於警詢時改稱：發生擦撞後，伊騎乘之機車
    就一直再與路面邊緣的緣石，相互擦撞的情況下繼續直行云
    云，因機車操控的穩定性，遠不如汽車，殊難想像告訴人在
    騎乘機車持續與路面邊緣的緣石發生擦撞，造成其機車不斷
    搖晃的情況下，仍得維持機車的平衡，繼續向前行駛10多公
    尺。再依板橋地檢署99年度他字第4361號偵查卷第26頁之道
    路交通事故現場圖，顯示被告係騎乘機車，先行煞車而產生
    約7.2 公尺（計算式＝4 公尺＋3.2 公尺）之煞車痕後，機
    車始行倒地撞擊路面邊緣的緣石，而在路面邊緣的緣石上產
    生約1.2 公尺的刮痕，接著再朝前方滑行，而分別在機車優
    先道上產生各約7.8 公尺（計算式＝5.8 公尺＋2 公尺）、
    1. 2公尺、1.5 公尺之刮地痕，是告訴人騎乘之機車與路面
    邊緣的緣石擦撞而產生的刮痕，僅有1.2 公尺，倘若告訴人
    所稱騎乘機車與路面邊緣的緣石相互擦撞的情況下，仍維持
    繼續直行約10幾公尺等語屬實，則在緣石上所產生的刮痕應
    長達10公尺以上，不可能僅有短短的1.2 公尺，且依道路交
    通事故現場圖上之記載，告訴人之機車與路面邊緣的緣石發
    生碰撞，應係在告訴人騎乘之機車倒地之後，告訴人陳稱其
    與左側的營業大客車發生擦撞後，仍未倒地，仍繼續騎乘機
    車直行，並不斷與路面邊緣的緣石發生擦撞云云，顯與事實
    不符。何況，被告駕駛之營業大客車車寬約2.45公尺，此有
    勘查照片在卷可佐（見板橋地檢署99年度他字第4361號偵查
    卷第83頁），而依前揭道路交通事故現場圖之記載，新北市
    ○○區○○路的車道寬約3 公尺，足認被告駕駛營業大客車
    行經新北市○○區○○路時，原即能順利直行通過環河路與
    瓊林南路75巷之交岔路口，並無駕駛營業大客車朝右側機車
    優先道偏移或跨越之必要。且依前揭道路交通事故現場圖之
    記載，告訴人機車的煞車痕起點，距離環河路與瓊林南路75
    巷之交岔路口，尚有約18.6公尺之遠（計算式＝4 公尺＋3.
    2 公尺＋0.7 公尺、1.2 公尺、1.7 公尺、5.8 公尺、2 公
    尺），則被告駕駛營業大客車行經新北市○○區○○路時，
    縱因欲通過環河路與瓊林南路75巷之交岔路口，而有閃避在
    該交岔路口等候左轉之證人高嘉鴻的情形，亦無提早在18.6
    公尺之前，即先行將駕駛之營業大客車朝右側機車優先道偏
    移或跨越之必要。參以，證人鄭介修從未證稱其前方的營業
    大客車於行駛過程中，有向右偏移或跨越至機車優先道之情
    形，證人高嘉鴻更證稱：伊騎乘機車行駛至環河路與瓊林南
    路75巷之交岔路口，準備左轉時，機車係停駛於劃設在環河
    路上的雙黃線的中間，而其身後的營業大客車從其身後行駛
    通過時，因為靠得很近，產生很大的風壓，造成伊配戴之安
    全帽遭掀起，伊因而轉頭對行駛通過之營業大客車咒罵等語
    （見本院卷第55頁反面、板橋地檢署99年度他字第4361號偵
    查卷第40頁），是證人高嘉鴻騎乘之機車既然停駛在環河路
    的分向限制線（即雙黃實線）上，而未佔據環河路車道的空
    間，被告駕駛營業大客車行駛通過時，即無為閃避高嘉鴻騎
    乘之機車而向右偏移或跨越機車優先道之必要，且依證人高
    嘉鴻所證，被告駕駛營業大客車通過上開交岔路口時，因與
    證人高嘉鴻極為貼近，以致產生風壓足以掀起證人高嘉鴻配
    戴的安全帽，證人高嘉鴻因而感覺險些遭行駛通過之營業大
    客車擦撞，憤而向行駛經過之營業大客車咒罵，如果被告駕
    駛營業大客車為閃避證人高嘉鴻的機車，而駕車向右偏移或
    跨越機車優先道行駛，則被告駕駛之營業大客車行駛通過上
    開交岔路口時，既然已與證人高嘉鴻之間，保持一定的距離
    ，證人高嘉鴻應不致會有行駛通過之營業大客車與其極為貼
    近的感覺，由此足認告訴人指稱被告駕駛營業大客車係為閃
    避前方由證人高嘉鴻騎乘的機車，以致駕車朝右側的機車優
    先道偏移或跨越，致與其騎乘之機車發生擦撞等語，僅屬其
    個人片面之猜測，毫無根據，而不可採。
  (九)參酌告訴人於99年7 月14日偵訊時，供稱：「當時環河路上
    是一個車道一來一往，我騎在機車道上，靠右邊騎，被告駕
    駛遊覽車跟我同方向，剛開始我騎車騎在他後面，後來我從
    右邊機車道超車，我的車速大概50、60公里，他大概40、50
    公里，我超車超到一半‧‧‧」等語（見板橋地檢署99年度
    他字第4361號偵查卷第22頁），顯示被告駕駛營業大客車，
    原係行駛於告訴人之前方，告訴人係為超越被告駕駛之營業
    大客車，始從被告駕駛之營業大客車的右側機車優先道，進
    行超越，並於超越之過程中，發生本件道路交通事故。由於
    被告駕駛之營業大客車寬約2.45公尺，新北市○○區○○路
    的車道寬約3 公尺，業如前述，是被告駕駛之營業大客車行
    駛在環河路的車道，已佔據絕大部分空間，且車道右側之機
    車優先道僅寬約1.3 公尺，相當狹窄，於被告駕駛營業大客
    車行駛環河路途中，利用狹窄之機優先道進行超越，本屬危
    險之舉，況且，被告駕駛之營業大客車行駛過程產生的風壓
    ，可能使鄰近的行人或其他汽、機車感受搖晃，此業經證人
    高嘉鴻證稱：因營業大客車從其身後行駛通過而掀起配戴之
    安全帽等語明確，且為眾所周知之事，告訴人無視此等危險
    ，仍執意進行超越，已屬可議。再參照告訴人於99年6 月15
    日警詢時陳稱：「我左轉出環河路後，我與對方的距離約70
    至80公尺。我左轉後有超越一部機車與一部貨車，然後我就
    跟在遊覽車的後方，當我確認我機車道可以通過時，我有鳴
    喇叭示意，接著我就要超越該部遊覽車‧‧‧我車速約50至
    60公里」等語（見同上偵查卷第31頁），核與告訴人前揭偵
    訊時之情節相符，益證告訴人於本院審理時陳稱：伊已與被
    告駕駛之營業大客車併行一段時間云云，並非事實。而新北
    市○○區○○路之速限為每小時50公里，此有道路交通事故
    調查報告表1 份在卷可憑（見板橋地檢署99年度他字第4361
    號第27頁），告訴人始終陳稱：其行車速度約在50 公 里至
    60公里，欲超越之營業大客車之時速約40公里至50 公 里等
    語（見板橋地檢署99年度他字第4361號偵查卷第22頁、第31
    頁），並斟酌告訴人於警詢陳稱於超越被告駕駛之營業大客
    車前，已先超越一部機車與一部貨車，顯示告訴人騎乘機車
    之速度甚快，且無視新北市○○區○○路之往來車輛頻繁，
    車道與機車優先道的寬度均非寬敞，卻仍一路超越前方的汽
    、機車，並面臨前方有營業大客車佔據車道，明知營業大客
    車旁的機車優先道甚為狹窄，且與行駛中的營業大客車過於
    緊鄰，如強行超越，可能遭受營業大客車之風壓波及，甚或
    因操控稍有不慎，即可能與左側的營業大客車或右側的路面
    邊緣的緣石發生擦撞而肇事，卻仍執意超車，則告訴人可能
    係因超越過程，自己操控不慎，甚或遭受身旁營業大客車風
    壓波及而不慎摔車，甚至是自己操控不慎與左側的營業大客
    車發生擦撞而肇事。換言之，本件道路交通事故之發生，係
    因告訴人自己以超過每小時50公里之速度快速行駛，且不當
    超越前方營業大客車而肇事的可能性極大，縱使認為告訴人
    或其騎乘之機車曾與被告駕駛之營業大客車發生擦撞，未必
    就是被告駕駛營業大客車違規跨越機車優先道所致，亦有可
    能係因告訴人自己騎乘機車進行超越時，不慎與被告駕駛之
    營業大客車發生擦撞所致。從而，本件道路交通事故之發生
    ，顯肇因於告訴人超速行駛與不當超越前方車輛之過失，至
    於被告是否有違規跨越機車優先道之過失，則無證據證明，
    自難苛責被告應負業務過失傷害之罪責。
  (十)至於臺灣省臺北縣區車輛行車事故鑑定委員會99年12月17日
    北縣鑑字第0995181464號函（見板橋地檢署100 年度調偵字
    第58號偵查卷第4 頁至第6 頁），雖以綜合鄭介修、高嘉鴻
    、來致和之證詞，以及告訴人騎乘之機車現場所留之煞車痕
    、輪胎滑擦痕及告訴人機車倒地刮地痕均在路面邊緣的緣石
    及機車優先道內等跡證為由，因而研判本案係因被告駕駛營
    業大客車，行經肇事地點，繞越左前方路口等待左轉車輛時
    ，右偏行駛機車優先道致引發肇事的可能性較高。其使用「
    可能性」用語，本即代表臺灣省臺北縣區車輛行車事故鑑定
    委員會並無法確認被告駕駛之營業大客車是否確有朝右偏移
    或跨越至機車優先道之情形，遽難為被告不利之認定依據。
    再同一卷證資料，經送臺灣省車輛型車事故覆議鑑定委員會
    鑑定，經該覆議委員會以欠缺被告駕駛之營業大客車於肇事
    後的停車位置、兩車相對碰撞損壞部位比對情形，致無法判
    斷兩車是否確有發生碰撞，以及告訴人機車倒地之實際原因
    為何，被告駕駛營業大客車是否確有向右偏行之情形，均屬
    不明，而於100 年3 月2 日以覆議字第1006200783號函覆表
    示無從判斷肇事責任歸屬（見同上偵查卷第18頁）。因臺灣
    省車輛行車事故覆議鑑定委員會之質疑事項，台灣省台北縣
    區車輛行車事故鑑定委員會均未考量，而證人鄭介修、高嘉
    鴻、來致和之證詞，以及道路交通事故現場圖，均不能證明
    被告駕駛之營業大客車曾與告訴人或告訴人騎乘之機車發生
    碰撞，已如前述，而道路交通事故現場圖的煞車痕、輪胎滑
    擦痕、機車倒地刮地痕，僅能證明告訴人騎乘機車的摔落位
    置是在機車優先道，但騎乘機車摔倒在地的原因眾多，未必
    限於與其他行駛的車輛發生擦撞所致，且如果係因擦撞而摔
    車，又如何產生長達4 公尺的煞車痕？台灣省台北縣區車輛
    行車事故鑑定委員會不明就裡，且在毫無任何根據下，擅自
    猜測本件道路交通事故係因被告駕駛營業大客車行駛過程朝
    右偏行機車優先道所致之可能性較高，已屬無據，且對告訴
    人於警詢、偵查中均自陳係以時速50公里至60公里之速度進
    行超越前方的營業大客車，以致肇事，則告訴人未待前方的
    營業大客車以任何方式表示允讓超車，或確認自己可安全從
    機車優先道進行超越，即行從狹窄之機車優先道進行超越，
    就本件道路交通事故之發生，自難辭其咎，台灣省臺北縣區
    車輛行車事故鑑定委員會就此部分，卻隻字未提，其推論過
    程，顯有瑕疵，自難為本院所採。
六、綜上所述，本件除告訴人存有瑕疵之指訴外，即無其他證據
    可資證明告訴人係因騎乘機車與被告駕駛之營業大客車發生
    擦撞而肇事之事實，更無證據發生擦撞之原因，係因被告駕
    駛營業大客車偏離原來行駛之車道而向右側偏移或跨越至機
    車優先道所致。此外，公訴人亦未舉出其他積極證據以資證
    明被告確有業務過失傷害之行為，揆諸前揭說明，現存之證
    據既然不足為不利於被告事實之認定，則不論被告之辯解真
    實性如何，即應為被告有利之認定，依法自應為其無罪之諭
    知。
據上論斷，應依刑事訴訟法第301 條第1 項，判決如主文。
本案經檢察官黃睦涵到庭執行職務。
中    華    民    國   100    年    12    月    6     日
                  刑事第六庭  法  官  高增泓
以上正本證明與原本無異。
如不服本判決應於收受判決後10日內向本院提出上訴書狀，並應
敘述具體理由。其未敘述上訴理由者，應於上訴期間屆滿後20日
內向本院補提理由書（均須按他造當事人之人數附繕本）「切勿
逕送上級法院」。
                              書記官  林政良
中    華    民    國   100    年    12    月    6     日